臺灣高等法院高雄分院刑事判決　　　 100年度交上訴字第99號
上　訴　人　臺灣高雄地方法院檢察署檢察官
被　　　告　林文生
上列上訴人因被告業務過失致死案件，不服臺灣高雄地方法院10
0 年度審交易字第854 號中華民國100 年10月13日第一審判決（
起訴案號：臺灣高雄地方法院檢察署100 年度偵字第9233號），
提起上訴，本院判決如下：
    主  文
上訴駁回。
    事  實
一、林文生係以販售豆腐為業，平時以自用小客車載運豆腐給客
    戶，係以駕駛自用小客車為其附隨業務而為從事駕駛業務之
    人。其於民國100 年3 月10日晚間6 時15分許，依規定駕駛
    車牌號碼E8-2548 號自用小客車，沿高雄市○○區○○路二
    段之快車道，由北往南方向行駛至門牌號碼為高雄市○○區
    ○○路二段57號建物前方路段時，適有梁曾美金騎乘腳踏自
    行車（下稱腳踏車）在其前方同向行駛。林文生此時本應注
    意車前狀況，隨時採取必要之安全措施；梁曾美金亦應注意
    慢車應在劃設之慢車道上靠右側順序行駛，不得侵入快車道
    。而依當時之天候為晴天，該路段雖無路燈照明，但道路上
    無障礙物，視距良好，亦即客觀上並無令林文生及梁曾美金
    不能為上開應注意事項之情事，詎梁曾美金先無故駛入內側
    之快車道，而林文生則因疏未注意車前狀況，未發現梁曾美
    金騎腳踏車在其前方，而自後追撞梁曾美金所騎之腳踏車，
    梁曾美金因而連人帶車摔倒在地並遭拖行數公尺，當場受有
    後枕部裂傷2 ×1 公分、左臉裂傷5 ×1.5 公分、左側肋骨
    骨折陷入、腹部瘀血、左膝瘀血及血胸等傷害，雖經由救護
    車緊急送往署立旗山醫院救治，仍於途中因內出血而休克死
    亡。
二、案經高雄市政府警察局旗山分局移送臺灣高雄地方法院檢察
    署檢察官偵查起訴。
    理  由
甲、程序方面：
一、道路交通事故調查表，係交通警察機關對於交通事故之現場
    ，於勘查、蒐證、詢問關係人後所作之報告，係被告以外之
    人於審判外之書面陳述，屬傳聞證據。又道路交通事故調查
    表共計三部分：報告表(一)、報告表(二)以及道路交通事故現場
    圖。其所記載者，包括發生時間、地點、死傷人數、速限、
    號誌時相，繪製現場圖、並載明肇事經過摘要等交通事故現
    場各種情狀之紀錄，此等報告書，警員有據實紀載之義務，
    性質上可信性極，且至審判期日，現場已歷相當時日，已無
    重建之可能，實有尊重現場報告及現場圖之必要性。準此，
    應認為其法律性質屬於刑事訴訟法第159 條之4 第1 款「公
    務員職務上製作之紀錄文書」，而有證據能力。
二、按被告以外之人於審判外之言詞或書面陳述，除法律有規定
    者外，不得作為證據，刑事訴訟法第159 條第1 項定有明文
    ；另按被告以外之人於審判外之陳述，雖不符前四條之規定
    ，而經當事人於審判程序同意作為證據，法院審酌該言詞陳
    述或書面陳述作成時之情況，認為適當者，亦得為證據；當
    事人、代理人或辯護人於法院調查證據時，知有第159 條第
    1 項不得為證據之情形，而未於言詞辯論終結前聲明異議者
    ，視為有前項之同意；同法第159 條之5 規定甚明。本院用
    以認定本案事實所憑之被告以外之人於審判外之言詞或書面
    陳述，除上開書面證據外之其餘證據，檢察官、被告及辯護
    人於審判程序中均未曾聲明異議，並同意將之作為證據（見
    本院卷第28頁），本院復審酌該等言詞或書面陳述作成時之
    情況均屬正常，且與本案相關之待證事實具有關連性，認適
    當作為證據，依前開之規定，認上開陳述均具有證據能力，
    合先敘明。
乙、實體方面：
一、上開犯罪事實，被告林文生除否認係業務行為外，其餘業據
    被告於警詢、偵查、原審及本院坦承不諱，並有道路交通事
    故現場圖、道路交通事故調查報告表(一)(二)、事故現場及車損
    照片共30張、病人死亡通知單、相驗筆錄在卷足憑；又被害
    人因本件車禍事故致左側肋骨骨折、血胸引起休克內出血死
    亡，亦經檢察官督同法醫師相驗屬實，有台灣高雄地方法院
    檢察署相驗屍體證明書、台灣高雄地方法院檢察署檢驗報告
    書各1 份、相驗屍體照片9 張等在卷可考，足見被告之自白
    與事實相符，足以採信。
二、按汽車行駛時，應注意車前狀況，並隨時採取必要之安全措
    施；慢車應在劃設之慢車道上靠右順序行駛，不得侵入快車
    道，道路交通安全規則第94條第3 項、第124 條第2 項、第
    3 項分別定有明文。本件被告林文生及被害人於客觀上無令
    渠等不能注意之情況下，分別疏未遵守上開交通安全規則，
    致發生本案車禍，渠等均有過失甚明，故被害人之死亡與被
    告之過失有相當因果關係，被告自應負過失致死刑責。本件
    事證明確，被告過失致死犯行，堪以認定。
三、按刑法上所謂業務，係指個人基於其社會地位繼續反覆所執
    行之事務，包括主要業務及其附隨之準備工作與輔助事務在
    內。此項附隨之事務，並非漫無限制，必須與其主要業務有
    直接、密切之關係者，始可包含在業務概念中，而認其屬業
    務之範圍。又汽車駕駛人之駕駛工作，乃隨時可致他人身體
    生命於危險之行為，並係具有將該行為繼續，反覆行使之地
    位之人，因此應有經常注意俾免他人於危險之特別注意義務
    。如行為人所駕駛之客貨兩用車，係以之為販賣錄音帶所用
    ，其本人並以販賣錄音帶為業，故其駕駛該車本屬其社會活
    動之一，在社會上有其特殊之屬性（地位），其本於此項屬
    性（地位）而駕車，自屬基於社會生活上之地位而反覆執行
    事務，因之，在此地位之駕車，不問其目的為何，均應認其
    係業務之範圍（最高法院89年臺上字第8075號、75年臺上字
    第1685號判例參照）。查被告林文生係從事豆腐販賣之工作
    ，平時駕駛上開自用小客車載運豆腐給客戶乙情，業據被告
    於本院審理中自承在卷，其駕駛本件自用小客車載運豆腐與
    其主要從事販賣豆腐之事務有直接、密切之關聯，則被告經
    常駕駛該車之行為顯係基於其社會地位繼續反覆所執行販賣
    豆腐工作之附隨事務，自屬刑法上所謂之業務行為無訛。是
    核被告所為，係犯刑法第276 條第2 項之業務過失致人於死
    罪。公訴意旨認被告係犯刑法第276 條第1 項之過失致死罪
    ，尚有未恰，惟其基本社會事實同一，本院自得審理，並依
    法變更起訴法條。次按汽車駕駛人，在快車道依規定駕車行
    駛，因行人或慢車不依規定，擅自進入快車道，而致人受傷
    或死亡，依法應負刑事責任者，減輕其刑，道路交通管理處
    罰條例第86條第2 項定有明文。本件被告駕車雖有上開過失
    ，惟其係在快車道依規定駕車行駛，而被害人不依規定擅自
    騎乘腳踏車進入快車道，肇致本件被害人死亡之交通事故，
    自應依道路交通管理處罰條例第86條第2 項規定，減輕其刑
    。再者，本件被告於肇事後雖有停留現場並協助被害人就醫
    乙情，業據證人傅世煥、李逸文於偵查中結證屬實，是被告
    所為雖不構成肇事逃逸罪，惟被告並未親自報案，且未待警
    方趕至現場處理前，即先行離開，嗣經警察循線查獲等情，
    亦據被告自承在卷，並有相關警詢筆錄可證，故本件被告自
    不符合自首要件，併此敘明。
四、原判決以被告林文生罪證明確，因予適用刑事訴訟法第300
    條、道路交通管理處罰條例第86條第2 項，刑法第276 條第
    2 項、第41條第1 項前段，刑法施行法第1 條之1 第1 項、
    第2 項前段之規定，並審酌被告明知自己於案發前甫進行視
    網膜手術完畢，且行經光線照明不足之路段，縱未超過最高
    速限，亦應減低車速通過，以能確保因應車前狀況，而採取
    必要之安全措施，竟疏未注意及此，而肇致本案車禍，造成
    被害人梁曾美金死亡，及被害人家屬喪親之至痛，且被告迄
    今仍未能與告訴人成立和解，行為固不足取；惟念及被告犯
    後於本院審理中坦承犯行，態度尚可，且無前科，有其臺灣
    高等法院被告前案紀錄表在卷可考，素行良好，並綜合考量
    本件車禍之發生被害人亦有過失，而被告雖於本院審理中當
    庭表明願賠償新台幣（下同）340 萬元（含強制責任險給付
    之160 萬元），然因被害人家屬堅持含強制責任險之給付，
    被告須賠償500 萬元，致無法達成和解，有本院100 年9 月
    29日準備程序筆錄在卷可稽，堪認被告與告訴人間未達成和
    解乙節，實難全然苛責於被告；復佐以民事上請求權與刑事
    之刑罰權係屬2 事，未能和解之結果，雖可作為被告犯後態
    度之量刑參考，但並非唯一之考量，不應僅以被告所負擔之
    民事責任尚未釐清，即遽認被告犯後態度係屬不佳，仍應綜
    合相關情節加以判斷。從而，本院參酌上開各情，暨本件犯
    罪所生危害、被告之智識、職業、教育程度、家庭經濟狀況
    等一切情狀，量處有期徒刑6 月，並諭知如易科罰金之折算
    標準。其認事用法核無違誤，所處之刑亦屬允當。公訴人循
    告訴人請求上訴，略以︰「(一)死者梁曾美金身體一向硬朗健
    康，非但生活全能自理，尚能外出參加歌唱比賽及辦理採購
    年節商品等，正值安享晚年，卻遭被告駕車自後重撞（現場
    根本無任何煞車痕跡）及拖行10餘公尺致死，被害人一向謹
    慎小心騎乘腳踏車，絕非自行騎上所謂快車道（事故地點雙
    向各僅有一車道，根本無快慢車道之分。(二)被告駕車根本未
    減速或煞車而自後追撞同向之被害人腳踏車，將被害人拖行
    10餘公尺，肇事後破壞現場而匿藏，經警方多方調閱路口監
    視器過濾，始於次日凌晨追緝到案，顯涉有公共危險罪責。
    (三)被告肇事逃逸，現場跡證已遭刻意破壞，根本無從判斷真
    正撞擊點，原審判決指稱被害人無故駛入快車道，誠不知其
    所據為何？明顯認定事實錯誤，被害人及家屬均難以接受。
    (四)被告自始狡辯卸責，先則肇事逃逸，繼則偽稱其無資力，
    只願理賠三萬元，經三次調解始加碼至10萬元，犯後態度強
    悍惡劣，更無其願理賠340 萬元之說法，原審判決輕信被告
    片面虛偽陳述而從輕量刑，顯有未洽云云。然查：(一)依據警
    方繪製之道路交通事故調查表(一)所載，事故地點在快車道，
    且警方繪製之道路交通事故現場圖及所拍攝照片，肇事地點
    確有快慢車道之分，且被害人所騎腳踏車倒地之位置以及刮
    地痕，均在快車道上甚明，此有上開書證在相驗卷第17頁、
    第19頁至第22頁足憑，且公訴人起訴書所載犯罪事實亦認定
    被害人騎乘腳踏車侵入快車道肇事，可見原審對此認定事實
    並無違誤。(二)被告並無肇事逃逸犯行，已經檢察官於起訴本
    件過失致死之同時，另就被訴刑法第185 條之4 之肇事逃逸
    罪嫌部分為不起訴處分，並已確定，故該部分既經檢察官為
    不起訴處分確定，公訴人以此理由提起上訴，並無理由。(三)
    被告並無肇事逃逸，已經檢察官為不起訴處分確定，被告雖
    事後先離開現場，但並無證據證明現場跡證遭被告刻意破壞
    ，且現場地上有被害人之血跡、腳踏車刮車痕等，自可從相
    關資料判斷真正撞擊點，告訴人所指尚屬無據。至被告雖先
    供稱：「當時天色昏暗，被害人騎沒有車燈之腳踏車從新興
    街衝出中正路，我沒看見」，復稱：「我駕箱型車送豆腐回
    程中至肇事地點時聽到一聲巨響，我才停車察看發現撞到人
    」、「應該是當時對向車的車燈太亮，我一下看不清楚前面
    」，又稱「當時天色暗了，又看不清楚」，被告前後供述看
    似矛盾，然被告上開所稱並非同一事實，其所謂「應該是當
    時對向車的車燈太亮，我一下看不清楚前面」，係指對向車
    道之車子車燈太亮，以致影響其視線，再加上被害人所騎之
    腳踏車無車燈，而當時天色已暗，導致其一時疏忽未注意被
    害人騎腳踏車從新興街衝出中正路在其前面而撞到等情，可
    見被告所述並無矛盾，併此敘明。(四)被告自始坦承肇事，且
    無肇事逃逸，雖未與被害人家屬達成和解，但被害人家屬已
    領取強制險160 萬元，尚難因雙方未達成和解即認定被告犯
    後態度強悍惡劣。綜上所述，足見檢察官上訴，為無理由，
    應予駁回。
據上論斷，應依刑事訴訟法第368 條，判決如主文。
本案經檢察官蔡國禎到庭執行職務。
中    華    民    國   100    年    12    月    16    日
                刑事第二庭  審判長法  官  林正雄
                                  法  官  邱明弘
                                  法  官  黃壽燕
以上正本證明與原本無異。
如不服本判決應於收受本判決後10日內向本院提出上訴書狀，其
未敘述上訴理由者，並得於提起上訴後10日內向本院補提理由書
狀（均須按他造當事人之人數附繕本）「切勿逕送上級法院」。
中    華    民    國   100    年    12    月    16    日
                                  書記官  戴志穎
附錄本判決論罪科刑法條：
中華民國刑法第276 條
（過失致死罪）
因過失致人於死者，處2 年以下有期徒刑、拘役或2 千元以下罰
金。
從事業務之人，因業務上之過失犯前項之罪者，處5 年以下有期
徒刑或拘役，得併科3 千元以下罰金。